【裁判字號】    95,交聲,69
【裁判日期】    950628
【裁判案由】    違反道路交通管理處罰條例聲明異議
【裁判全文】
臺灣基隆地方法院交通事件裁定      95年度交聲字第69、74號
移送機關即
原處分機關  交通部公路總局台北區監理所基隆監理站
異  議  人
即受處分人  甲○○
上列異議人因違反道路交通管理處罰條例案件，對於交通部公路
總局台北區監理所基隆監理站95年4月11日所為之處分（原處分
案號：基監字第裁42-AEB316441、基監字第裁42-AEB316442號）
，聲明異議，本院裁定如下：
    主  文
異議駁回。
    理  由
一、移送機關即原處分機關交通部公路總局台北區監理所基隆監
    理站據舉發單位臺北市政府警察局士林分局舉發之違規事實
    所為之原處分意旨略以：受處分人即異議人甲○○於民國95
    年2月23日上午10時20分許，駕駛車牌號碼023－LM號營業一
    般小客車，在臺北市故宮博物院前違規併排臨時停車，經臺
    北市政府警察局士林分局執勤員警稽查惟拒絕出示證件駕車
    離去，遭原處分機關依據道路交通管理處罰條例第55條第4
    款、第60條第2項第1款、第63條第1項第1款之規定，分別裁
    處罰鍰新台幣（下同）600元，及罰鍰900元，並記違規點數
    1點。
二、聲明異議意旨略以：異議人甲○○於民國95年2月23日上午
    10時20分許，駕駛車號023-LM的計程車，搭載客人到故宮博
    物院，該3名外國乘客下車後，異議人習慣性拉後座腳踏墊
    ，拉完後回身就開車走了，並沒有看到警察稽查，如果有看
    到警察稽查，一定會出示證件；且警方無憑無據即開單，實
    難令人信服，為此聲明異議云云。
三、按汽車駕駛人併排臨時停車處300元以上600元以下罰鍰，道
    路交通管理處罰條例第55條第4款有明文；汽車駕駛人駕駛
    汽車不服交通勤務警察稽查者，處900元以上1800元以下罰
    鍰，並記違規點數1點，道路交通管理處罰條例第60條第2項
    第1款及第63條第1項第1款定有明文。
四、經查：
  (一)異議人圖不否認其於上揭時間、地點併排臨時停車，惟其矢
    口否認有何違反道路交通管理處罰條例行為，辯稱其係載客
    下車，停在第2排，並未看見警察稽查云云，此有市政府警
    察局北市警交大字第AEB316441號舉發違反道路交通管理事
    件通知單、本院95年5月5日訊問筆錄中異議人陳述以及異議
    人對交通部公路總局臺北區監理所基隆監理站交通違規陳述
    單中在卷可稽。
  (二)異議人甲○○於前開時、地違規併排臨時停車及不服從交通
    勤務警察稽查之事實，業據原舉發警員吳端正（臺北市政府
    警察局士林分局翠山派出所員警）到庭具結證稱：「當天我
    騎警用機車執行巡邏勤務，剛好行經故宮博物院，因為在故
    宮對面至善天下社區有巡邏箱，當天是要到該處簽到，因我
    看到故宮前面的廣場除了第一排等排班計程車外，異議人的
    計程車併排在第2排，還有另外1台計程車併排在第3排，這
    3排是併排停車，當時並沒有看到異議人的計程車有讓客人
    下車的情形，且異議人停車的地方不是下客處，所以我將警
    用機車停在第3排計程車的左前方，下車分別走向第3排計程
    車駕駛及第2排駕駛即異議人停車處，對說明他們併排停車
    違規必須告發，請他們出示證件，結果第3排計程車的司機
    及第2排的異議人都沒有出示證件，就直接駕車離開。當時
    異議人是坐在駕駛座上休息，且駕駛座的窗戶是搖下來的，
    異議人一定有看到我。」等語綦詳（見本院95年5月5日調查
    筆錄），顯見異議人並非讓乘客下車而臨時併排停車，此有
    臺北市政府警察局北市警交大字第AEB316441、AEB316442舉
    發違反道路交通管理事件通知單各1紙、臺北市政府警察局
    士林分局95年3月29日北市警士分交字第09531040400號書函
    1份在卷可稽。
  (三)查道路交通安全規則第111條第1項第5款規定，汽車不得併
    排臨時停車，探其立法目的，乃避免道路壅塞所致交通意外
    事故發生率的大幅提高。縱異議人前開辯稱：讓乘客下車而
    臨時併排云云為真，然異議人原可在不違反道路交通安全規
    則之情形下，不併排臨時停車而使客人下車，藉以維護交通
    安全，異議人自難以載客下車作為併排臨時停車之正當理由
    ，是其所辯顯不足採，其併排臨時停車之違規行為足堪認定
    。
  (四)又交通警察製單舉發違反道路交通管理處罰條例所列之違規
    事實，本質上為行政處分，係公務員基於職務上之權力，依
    法就特定之具體事件所為具公法上效果之單方行政行為，基
    於公務員為公法上行為具有公信力之原則，該行政行為當可
    被推定為真正，其據以依法處分之事實認定亦為正確無誤，
    本此公信原則，乃立法者賦予行政機關制定違反道路交通管
    理事件統一裁罰標準及處理細則，使執勤員警得立即處分以
    維護交通秩序、安全之行政目的，反之，若謂公務員一切行
    政行為均需預留證據以證其實，則國家行政勢必窒礙難行，
    據此，刑事訴訟法就關於犯罪證據有關之規定中，與屬行政
    秩序罰之交通違規裁罰本旨不合之部分，自不在準用之列。
    是若無證據足資證明執勤員警之舉發有誤或有捏造事實違法
    取締之情事，則執勤警員本其維護交通秩序、安全職責所為
    之舉發，自應受到合法、正確之推定。從而異議人既未能提
    出反面證據以推翻證人吳端正之前開證述，並證明其確無前
    述不服從交通勤務警察稽查之違規行為，其所辯亦難採信。
  (五)綜上所述，本件異議人確有前揭時、地將該車併排臨停及不
    服從員警稽查之兩項違規行為，原處分機關依道路交通管理
    處罰條例第55條第4款、第60條第2項第1款、第63條第1項第
    1款規定，裁判600元、900元（共計處1500元）之罰鍰，並
    記違規點數1點，核均允當，本件異議人之異議為無理由，
    應予駁回。
五、據上論斷，應依道路交通案件處理辦法第19條，裁定如主文
    。
中    華    民    國    95    年    6     月    28    日
                  交通法庭法  官    何怡穎
以上正本證明與原本無異。
對於本件裁定如有不服，應於收受送達後5 日內，向本院提出抗
告書狀，敘述抗告之理由，抗告於臺灣高等法院。
中    華    民    國    95    年    6     月    28    日
                          書記官    李繼業


司法院資訊處製作；財團法人民間司法改革基金會備份。
